【裁判字號】    96,上更(一),638
【裁判日期】    970509
【裁判案由】    殺人未遂等
【裁判全文】
臺灣高等法院刑事判決             96年度上更(一)字第638號
上  訴  人
即  被  告  甲○○
                    （現於台灣台北看守所羈押中）
選任辯護人  顧定軒律師
            林復宏律師
上列上訴人因殺人未遂等案件，不服臺灣士林地方法院95年度訴
字第894號，中華民國96年1月18日第一審判決（起訴案號：臺灣
士林地方法院檢察署95年度偵字第3127號），提起上訴判決後，
經最高法院第1次發回更審，本院判決如下：
    主  文
原判決撤銷。
甲○○共同殺人未遂，處有期徒刑柒年陸月。
可發射子彈具有殺傷力之手槍貳把、扣案之捷克CZ廠製75型口徑
9 mm制式半自動手槍壹把（槍枝管制編號為0000000000號，含彈
匣1個）及口徑9mm制式子彈捌顆均沒收。
    事  實
一、甲○○與乙○○（所涉本件共同殺人未遂犯行，業經本院另
    以96年度上更(一)字第208 號判處有期徒刑7年6月，經最高法
    院駁回上訴確定）相識，緣乙○○與戊○○（綽號「尖嘴福
    」）有賭債糾紛，戊○○乃於94年4 月30日，夥同數名男子
    將乙○○帶至臺北市○○○路之某茶藝館內毆打，並要求乙○○償還欠款，乙○○遂撥打電話通知周偉傑（綽號小傑）
    ，要渠將當日賭場結算之現金新臺幣（下同）114 萬元及面
    額100 萬元之支票（發票人為甲○○）攜至上開茶藝館償還
    債務，迨戊○○取得上開現金及支票，並與乙○○約定分期
    償還剩餘之800 萬元欠款後，於94年5月1日凌晨始讓乙○○
    離去。乙○○因而心生怨恨，乃萌生殺害戊○○之犯意，遂
    與甲○○及姓名年籍均不詳綽號「阿雄」之成年男子，共同
    基於殺人之犯意聯絡，於94年5月1日深夜，甲○○先查探得
    知戊○○駕駛之車號8680-DU 號自用小客車停在臺北市中山
    區○○○路（起訴書誤載為民生西路）與林森北路口附近之
    理容院後，旋於94年5月1日23時12分4秒，以0000000000 號
    行動電話發簡訊至乙○○所使用之0000000000號行動電話，
    乙○○收到簡訊後，遂立刻返回臺北縣汐止市○○路46號之
    住處，取出前受自稱「徐銘堯」之成年男子（已歿）之託所
    寄藏（乙○○所涉寄子藏手槍、子彈部分，業經台灣士林地
    方法院以95年度訴字第454號判處有期徒刑6年確定），具有
    殺傷力之捷克CZ廠製75型口徑9mm制式半自動手槍1把（槍枝
    管制編號為0000000000號，含彈匣1個，下稱C槍），及口徑
    9mm制式子彈其中6顆（原寄藏20顆），並撥打電話通知綽號
    「阿雄」攜帶槍彈前往臺北市中山區○○○路與林森北路口
    集合，再撥打電話通知不知情之周致維駕駛車號IV-0319 號
    自用小客車前往臺北縣汐止市○○路○ 段中國貨櫃場附近載
    其趕赴集合地點即民生東路與林森北路口。迨駛至集合地點
    附近時，乙○○要求周致維下車等候，並取用周致維使用之
    0000000000號行動電話，嗣由乙○○攜帶上開制式手槍1 支
    （C槍）及制式子彈6顆單獨駕車前往集合地點與甲○○、綽
    號「阿雄」集合。綽號「阿雄」則攜帶2 把可發射子彈具有
    殺傷力之手槍（下稱A槍及B 槍）及口徑9mm制式手槍子彈共
    23顆（起訴書誤載為20顆）抵達，三人在集合地點會合後，
    甲○○乃起意與綽號「阿雄」之成年男子，基於未經許可持
    有手槍、子彈之犯意連絡，共同持有乙○○所攜來上開寄藏
    之制式手槍1支（C槍）及制式子彈6 顆手槍，並與乙○○、
    綽號「阿雄」共同基於未經許可持有可發射子彈具有殺傷力
    之手槍及子彈之犯意連絡，共同持有綽號「阿雄」之成年男
    子攜來之可發射子彈具有殺傷力之手槍2把及口徑9mm制式子
    彈23顆，隨即由綽號「阿雄」之男子將其中1 把可發射子彈
    具有殺傷力之手槍（B 槍）連同子彈之槍彈交與甲○○分擔
    持用，另1把可發射子彈具有殺傷力之手槍（A槍）連同子彈
    之槍彈則由自己分擔持有，乙○○則持有上開寄藏之制式手
    槍1支（C槍）及制式子彈6 顆（乙○○持有制式手槍、子彈
    之行為為其寄藏槍、彈之部分行為，不另論罪）。至94年5
    月2日凌晨1時19分許，因宋北河（綽號啾啾）撥打電話約戊○○前往臺北市○○區○○街77號之雙連卡拉OK洽談事情，
    戊○○隨即離開理容院而驅車前往，其間乙○○、甲○○及
    綽號「阿雄」見戊○○之座車駛離後，即由甲○○駕車跟隨
    ，乙○○亦搭乘車號IV–0319號自用小客車由「阿雄」駕駛
    尾隨甲○○之座車，惟因途中跟丟，甲○○、乙○○遂在臺
    北市○○區○○路2 段附近繞駛找尋戊○○座車之行蹤。於
    此同時，戊○○已駕車抵達雙連卡拉OK，因找無停車位，宋
    北河乃命小弟裴震寰代為停車。嗣裴震寰駕駛戊○○之座車
    停放在臺北市○○區○○路2段102號之紅磚道後，因不熟悉
    該車操控，遍尋不著車前大燈開關，乃於未熄火而開車前大
    燈之狀態下，打開車內燈尋找該車之車前大燈開關，當時為
    同日凌晨1 時45分許。甲○○發現戊○○之座車停在臺北市
    大同區○○路○段102號紅磚道後，乙○○、甲○○與「阿雄
    」見戊○○之座車未關車前大燈、車內燈，亦未熄火，誤以
    為戊○○尚在車上，認機不可失，三人即下車分持各自所攜
    帶均具有殺傷力之上開手槍各1把共3把，走近戊○○之自用
    小客車，分別朝駕駛座之正前方及駕駛座左側開槍射擊，著
    手射殺車內之人，其間乙○○持上開其寄藏之制式手槍（即
    C槍）開槍射擊，綽號「阿雄」及甲○○二人則分持A槍、B
    槍射擊，甲○○站在自小客車左方約十一點鐘方向（以駕駛
    座為中心，以下同）持B 槍射擊六發，乙○○站在自小客車
    左方約八點鐘方向持C槍射擊1 槍後，因遇卡彈（彈殼1顆已
    彈出遺留於現場），乃改拿「阿雄」分擔持有之手槍A 槍繼
    續射擊7、8發（綽號「阿雄」將持有之A 槍交乙○○繼續射
    擊前，已站在自小客車左方約九點鐘方向持A槍射擊6、7 發
    ），總計三人共擊發21槍，並於現場遺落3顆9mm制式子彈。
    彼時裴震寰適在車內彎腰找尋車前大燈開關，一聽槍聲大作
    ，迅速自副駕駛座逃離，惟仍遭1 發子彈貫穿渠左大腿，致
    渠受有左大腿撕裂傷併槍傷暨右手上臂擦傷之傷害，經送醫
    始悻免於死亡。乙○○、甲○○及綽號「阿雄」開槍射擊後
    ，即攜帶所持手槍駕車逃離現場，乙○○駕車搭載綽號「阿
    雄」至民生西路某處即讓「阿雄」下車，再駕車前往找尋周
    致維，而改由周致維駕車搭載乙○○前往國道一號高速公路
    汐止交流道與甲○○會合後，始分別離去，乙○○乃將該寄
    藏手槍（C槍）及剩餘子彈5發帶回藏放。嗣警方獲報趕往現
    場處理，現場遺留原由綽號「阿雄」攜帶至上開集合地點之
    未擊發之口徑9mm制式子彈3顆（業經內政部警政署刑事警察
    局於鑑驗後，因供嗣後研究比對之用而留存該局建檔）、彈
    殼21顆及彈頭碎片13片，始查悉全情。乙○○於94年12月23
    日為警拘提到案後，帶同警方前往臺北縣汐止市○○路產業
    小路之藏放地點取出前揭制式手槍1把及口徑9mm制式子彈18
    顆（於鑑驗時試射6顆，剩12顆，其中5顆曾攜至現場）並予
    以扣案。
二、案經內政部警政署刑事警察局、臺北市政府警察局大同分局
    報告臺灣士林地方法院檢察署檢察官偵查起訴。
    理  由
壹、證據能力方面：
一、按被告以外之人於審判外之言詞或書面陳述，除法律有規定
    者外，不得作為證據；又被告以外之人於審判外之陳述，雖
    不符合同法第159條之1至第159條之4之規定，但經當事人於
    審判程序同意作為證據，法院審酌該言詞陳述或書面陳述作
    成時之情況，認為適當者，亦得為證據。當事人、代理人或
    辯護人於法院調查證據時，知有第159條第1項不得為證據之
    情形，而未於言詞辯論終結前聲明異議者，視為有前項之同
    意，刑事訴訟法第159條第1項及第159條之5分別定有明文。
    查本判決下列所引用之各該被告以外之人於審判外之陳述（
    包含書面陳述，例如槍彈鑑定報告），雖屬傳聞證據，惟除
    證人乙○○於附表所示之陳述外，均經當事人於本院準備程
    序及審判期日中表示無意見，對於證據能力則未予爭執，且
    迄至言詞辯論終結前亦未再聲明異議，本院審酌除乙○○在
    附表所示之陳述部分外，此等證據資料製作時之情況，尚無
    違法不當及證明力明顯過低之瑕疵，亦認為以之作為證據應
    屬適當，故揆諸前開規定，爰逕依刑事訴訟法第159條之5規
    定，認前揭證據資料均例外有證據能力，合先敘明。
二、至乙○○如附表所示之陳述部分，辯護人援用歷審書狀爭執
    ：證人乙○○在如附表編號4.、6.、7.、8.、9.號在偵查中
    向檢察官，或本件審判外向另案承審法官所為之陳述，均未
    經具結，而無證據能力，且附表所示之陳述，均為被告以外
    之人於審判外之陳述，復未予被告或辯護人在場詰問之機會
    ，故無證據能力云云。惟按：
  (一)刑事訴訟法第158條之3規定：「證人、鑑定人依法應具結而
    未具結者，其證言或鑑定意見，不得作為證據。」所謂「依
    法應具結而未具結者」，係指檢察官或法官依刑事訴訟法第
    175 條之規定，以證人身分傳喚被告以外之人（證人、告發
    人、告訴人、被害人、共犯或共同被告）到庭作證，或雖非
    以證人身分傳喚到庭，而於訊問調查過程中，轉換為證人身
    分為調查時，此時其等供述之身分為證人，則檢察官、法官
    自應依本法第186 條有關具結之規定，命證人供前或供後具
    結，其陳述始符合第158條之3之規定，而有證據能力。若檢
    察官或法官非以證人身分傳喚而以告發人、告訴人、被害人
    或共犯、共同被告身分傳喚到庭為訊問時（例如刑事訴訟法
    第71條、第219條之6第2項、第236條之1第1項、第248條之1
    、第271條第2項、第271條之1第1 項），其身分既非證人，
    即與「依法應具結」之要件不合，縱未命其具結，純屬檢察
    官或法官調查證據職權之適法行使，當無違法可言。而前揭
    不論係本案或他案在檢察官面前作成未經具結之陳述筆錄，
    係屬被告以外之人於偵查中向檢察官所為之陳述，本質上屬
    於傳聞證據，基於保障被告在憲法上之基本訴訟權，除該被
    告以外之人死亡、身心障礙致記憶喪失或無法陳述、滯留國
    外或所在不明而無法傳喚或傳喚不到、或到庭後拒絕陳述等
    情形外，如已經法院傳喚到庭具結而為陳述，並經被告之反
    對詰問，前揭非以證人身分而在檢察官面前未經具結之陳述
    筆錄，除顯有不可信之情況者外，得為證據，並應於判決內
    敘明其符合傳聞證據例外之理由；又前揭非以證人之身分在
    審判中之陳述筆錄，倘該被告以外之人已經法院以證人身分
    傳喚到庭並經具結作證，且由被告為反對詰問，或有前揭傳
    喚不能或詰問不能之情形外，該未經具結之陳述筆錄因屬審
    判上之陳述，自有證據能力；若係在另案法官面前作成之陳
    述筆錄，本質上亦屬傳聞證據，自得依本法第159條之1第1
    項之規定，認有證據能力。不能因陳述人未經具結，即一律
    適用本法第158條之3之規定，排除其證據能力，最高法院96
    年台上字第3527號判決意旨參照。
  (二)查本件證人乙○○已經法院以證人身分傳喚到庭並經具結作
    證，且由被告為反對詰問，附表編號4.、6.、7.、8.、9.號
    以被告之身分在偵查中向檢察官，或本件審判外向另案承審
    法官所為不利於被告甲○○之陳述，雖均屬傳聞證據，惟無
    證據證明證人乙○○於偵查中非以證人之身分在檢察官面前
    所為之陳述，有顯有不可信之情況者，揆諸前開說明，自得
    依刑事訴訟法第159條之1第2 項之規定，認有證據能力，另
    證人乙○○以被告之身分在另案法官面前作成之陳述筆錄，
    本質上亦屬傳聞證據，自得依刑事訴訟法第159條之1第1 項
    之規定，認有證據能力。
  (三)證人乙○○於另案本院96年上更(一)字第208 號全卷內之以被
    告之身分所為偵查中之陳述及審判中之陳述，固均屬傳聞證
    據，惟亦無證據證明證人乙○○於偵查中非以證人之身分在
    檢察官面前所為之陳述，有顯有不可信之情況者，自得依刑
    事訴訟法第159條之1第2 項之規定，認有證據能力，其以被
    告之身分在另案法官面前作成之陳述筆錄，亦得依刑事訴訟
    法第159條之1第1項之規定，認有證據能力。
三、被告以外之人於偵查中向檢察官所為之陳述，除顯有不可信
    之情況者外，得為證據；又被告以外之人於檢察事務官、司
    法警察官或司法警察調查中所為之陳述，與審判中不符時，
    其先前之陳述具有較可信之特別情況，且為證明犯罪事實存
    否所必要者，得為證據，刑事訴訟法第159條之1第2 項、第
    159條之2分別定有明文。且上開所謂「顯有不可信性」、「
    特別可信性」之情況，係指由陳述者之外部客觀情況觀察其
    是否出於真意陳述、有無違法取其證述等情事，並非對其陳
    述內容之證明力如何加以論斷，二者之層次有別，不容混淆
    。查附表編號1.、2.、3.、5.所示乙○○於警詢或偵查中所
    為之陳述，雖均屬審判外之陳述，然查：
  (一)附表編號3.、5.所示之陳述係乙○○於偵查中向檢察官所為
    ，已經具結擔保其據實陳述，且被告或辯護人均未主張該等
    陳述有任何違反證人意願而為陳述之情形，自應認有證據能
    力。至於辯護人稱：此等陳述與警詢、偵查或審理中所為其
    他陳述內容前後不一，復與物證不符，而顯有不可信之情況
    云云，乃本院如何斟酌證人全部證述內容及其他調查證據之
    資料作比較取捨，判斷其證據證明力之問題，非得混淆而論
    為證人陳述有無證據能力之憑據。
  (二)附表編號1.、2.所示之陳述，雖係乙○○於警詢所為，且所
    述被告確有持槍參與本件槍擊之犯行，與本案原審及本院審
    理中所證述：被告並未開槍，未參與本件槍擊案等語，固然
    不符，乙○○於本案原審也稱：是因在士林看守所時，警察
    告訴「阿三」都承認要交槍，要其快配合，才能交保，始說
    「阿三」有開槍云云，惟查：
    (1)乙○○雖於94年12月24日經檢察官訊問後，以有勾串共犯
      、證人之虞，及所犯為最輕本刑為五年以上有期徒刑之罪
      為由，向法院聲請羈押獲准，但乙○○自己犯罪部分於95
      年4 月21日起訴經原審法院接押時，即認無串證之虞而僅
      予解除禁見，並繼續羈押之。倘乙○○之前為求交保，而
      非出於真意供述，並設詞誣陷被告，則自原審法院解除禁
      見時起，亦應知悉即令將被告供出，使法院信其已無串證
      之虞，也無從如願交保，然乙○○卻仍於原審法院95年度
      訴字第454 號嗣後行準備程序或審理期日時，一再陳稱被
      告確有參與本件槍擊犯行，且所述與編號1.、2.所示之警
      詢筆錄均屬相符，所謂警詢乃為求交保而非出於任意之說
      ，顯非屬實。
    (2)證人乙○○在附表編號1.之警詢時，係處於羈押並禁止接
      見、通信中，已經排除串證之風險，且在警詢之前，依警
      詢筆錄所載（見偵字第3127號偵查卷(一)第12頁），乙○○
      已經警方告知其無須違背自己意思而陳述，並得選任辯護
      人之權利，乙○○並以電話聯絡陳佳瑤律師到場，因律師
      臨時無法到場，便自願先接受當次警詢，且乙○○於該次
      警訊借提詢問經解送為檢察署時於檢察官之面前表示該次
      警訊內容為實在，亦未有任何非任意性之抗辯；另附表編
      號2.之警詢陳述，更係在余鐘柳律師在場之情形下所為，
      且參以該律師在乙○○嗣後於95年度訴字第454 號案件審
      理中，也未主張乙○○在當次警詢中有遭任何違法取供之
      情事，已經原審調取該案卷宗查核無誤；再乙○○在此等
      警詢中述及被告犯案之同時，對自己犯罪之情節亦均自白
      甚明，可見縱使誣陷被告共犯，也無從減免本身罪刑，應
      無動機對被告犯罪部分為不實陳述。反觀於此，乙○○在
      95年12月15日法院審理前，羈押早已解除禁見，當日所證
      述之情，反較警詢中更有串證之風險，當可徵乙○○於附
      表編號1.、2.之警詢中，較原審、本院審判中所述更具可
      信性，且所述被告通知戊○○之行蹤，並共同持槍、彈殺
      人未遂等諸般情節，也是證明被告犯罪事實存否所必要者
      ，自有證據能力。
  (三)被告之反對詰問權，雖屬憲法第8條第1項之正當法律程序所
    保障之基本人權及第16條所保障之基本訴訟權，不容任意剝
    奪。但詰問權係指訴訟上被告有在公判庭當面詰問證人，以
    求發現真實之權利，與證據能力係指符合法律所規定之證據
    適格，而得成為證明犯罪事實存在與否之證據資格，性質上
    並非相同。被告得以詰問證人，以被告或其辯護人在場為前
    提。上開得為證據之被告以外之人於審判外向法官及於偵查
    中向檢察官所為之陳述，就本案被告而言，事實上均難期有
    於另案行使反對詰問權之機會，惟所為之陳述，僅屬未經調
    查完足之證據，非謂無證據能力，不容許作為證據。從而，
    法院審判實務中，遇有此類未能賦予被告行使詰問權之供述
    證據，如已依法補足行使反對詰問權之機會者，法院在踐行
    詰問程序後，自得綜合該被告以外之人全部供述證據，斟酌
    卷內其他調查之證據資料，本於經驗法則及論理法則，作合
    理之比較而為取捨、判斷，此屬實質證據價值之自由判斷問
    題，要無所謂其證據價值自比審判外之陳述為高之可言（最
    高法院95年度臺上字第6675號判決參照）。查本件證人乙○○在附表所示之警、偵、審程序中所為之陳述，雖均未予被
    告或其辯護人在場行使反對詰問權，但此證人已經原審於95
    年12月15日審判程序提訊到庭，並經當事人行交互詰問程序
    ，已讓被告及辯護人行使反對詰問之機會，證人乙○○之證
    述已經踐行合法調查程序，揆諸上開說明，證人乙○○如附
    表所述之證據，除前述因未經依法具結而不具證據能力之部
    分外，自得供本院綜合其全部供述證據，斟酌卷內其他調查
    之證據資料，本於經驗法則及論理法則，作合理之比較而為
    取捨、判斷，尚非得以乙○○在上揭所示日期陳述時，未經
    行使反對詰問權，即論一概欠缺證據能力，被告及其辯護人
    為前述之抗辯亦無可採。
四、基上所述，本判決所引用之各該被告以外之人於審判外之陳
    述，雖屬傳聞證據，均認有證據能力。
貳、實體方面：
一、訊據上訴人即被告甲○○矢口否認涉有上開犯行，辯稱：伊
    未在現場，未涉及槍擊案，是乙○○所供與現場事證不符，
    是誣賴伊，且伊不認識乙○○，也沒有經營賭場，與戊○○
    或乙○○間亦無賭債糾紛，沒有參與槍殺戊○○之動機與犯
    行；94年5月1日當晚伊與周偉傑是在案發現場附近吃東西，
    沒有見到乙○○，0000000000號行動電話平時雖係伊在使用
    ，但案發當日伊未發簡訊或打電話給乙○○，應該是行動電
    話借與周偉傑使用所為云云。
二、惟查：
  (一)94年5月1日前2 天，因戊○○帶了人到汐止賭場把乙○○押
    走，有人用槍打乙○○頭，乙○○認為錢不是其欠的，仍給
    了戊○○200 萬元，開槍那天，戊○○還打電話給乙○○，
    要1,000 萬元，乙○○生氣想要給戊○○教訓，綽號「阿三
    」之被告甲○○也知道乙○○被戊○○押走，所以決定幫乙○○，並於94年5月1日晚上11時許，以電話發簡訊給乙○○
    ，表示發現被害人戊○○之座車，叫乙○○趕去民生東路與
    林森北路口會合，乙○○遂先回汐止家裡拿槍，叫不知情之
    周致維載乙○○至會合地點，期間並打電話給綽號「阿雄」
    姓名年籍不詳之成年男子過來會合，周致維載到會合地點附
    近，乙○○叫周致維下車等候，即借周致維之行動電話，並
    開走周致維的車，會合後被告拿一把槍交與乙○○，乙○○
    將槍拿給「阿雄」，嗣發現戊○○駕駛白色賓士車離開，就
    由被告開車跟蹤在後，乙○○乘阿雄所駕車輛跟隨在被告車
    後，一路從民生東路、西路至承德路後，發現戊○○座車不
    見，就在附近繞尋，並到承德路槍擊地點附近，由被告先發
    現戊○○座車後，被告與乙○○及「阿雄」等均下車，各持
    1 把手槍朝戊○○座車開槍，被告往戊○○車頭前開槍，乙○○與「阿雄」站在戊○○車子駕駛座旁開槍，但乙○○開
    1槍後卡彈，改持「阿雄」之手槍另行射擊6槍。開槍後乙○○開車載「阿雄」到民生東路與林森北路口叫阿雄下車，並
    開車去找周致維，經電話聯絡後，周致維開車載乙○○到高
    速公路汐止交流道與被告會合後再分別離去，乙○○乃將該
    寄藏手槍（C槍）及剩餘子彈5發帶回藏放等情，業同案共犯
    乙○○於警詢、偵查中證述在卷（見偵字第3127號偵查卷(一)
    第13-15頁；偵字第9893號卷第145-146頁；偵字第10406 號
    偵查卷第75-76、98-102頁）。且於本院另案96年度上更(一)
    字第208 號案件準備程序中亦為大致相同之陳述。（見本院
    96 年度上更(一)字第208號卷第33頁反面、第34頁）
  (二)乙○○曾遭戊○○自賭場帶走索償賭債並加以毆打之情，業
    據證人即乙○○及被告甲○○共同之友人，並曾到場居中協
    調債務糾紛之周偉傑與其父周明來於警詢、偵查中證述在卷
    （見偵字第3127號偵查卷(一)第28-29頁、第222-223頁；偵字
    第9893號偵查卷第102-103頁、第105-106頁）。再乙○○遭
    戊○○討債毆打而懷恨在心，為討回面子，有叫人跟蹤戊○○，經人告知停放在理容院前白色賓士轎車是戊○○所駕駛
    ，白色賓士轎車駛離，乙○○也跟著離開；後來白色賓士轎
    車停放在民生西路與承德路口附近之承德路邊遭人槍擊等節
    ，亦經證人即案發當時適在理容院及槍擊現場附近之周偉傑
    於警詢及偵查中結證明確（見偵字第3127號偵查卷(一)第33-3
    4頁；偵字第9893號偵查卷第106-107頁）。而戊○○於94年
    5月1日晚間10時許，確有駕駛車號8680-DU 號之自用小客車
    ，至林森北路右轉至民生東路之「紐約紐約」理容院停車，
    後於同年月2日凌晨1時許駕車離開理容院後，至承德路、萬
    全街口之「雙連卡拉OK店」等情，業據證人戊○○於警詢證
    述無誤。另戊○○在上開證述中更陳明：彼離開理容院附近
    後之行車路徑，先沿民生東路東向西直行至承德路右轉，至
    錦西街再迴轉承德路（北往南）至萬全街右轉到「雙連卡拉
    OK店」等情（見偵字第3127號偵查卷(一)第50頁），與乙○○
    所言跟隨戊○○之行蹤也大致相符。又戊○○到「雙連卡拉
    OK店」後，是由友人綽號「啾啾」之宋北河命小弟即綽號「
    阿練」之裴震寰幫忙停車，裴震寰即將戊○○座車停在承德
    路及萬全街口人行道上一節，亦據證人戊○○、宋北河及裴
    震寰於警詢、偵查中陳證甚明；且戊○○、宋北河更證稱：
    戊○○於94年5月2日凌晨1 點多駕車離開理容院，是因接獲
    宋北河電話相約至臺北市○○區○○街商談事情等語（見偵
    字第3127號偵查卷(一)第50-51頁、第77頁；偵字第10406號偵
    查卷第129頁）。而代戊○○停放座車之裴震寰於94年5 月2
    日凌晨，在承德路人行道上停妥車後，開車前大燈未熄火之
    狀態下，打開車內燈彎腰尋找該車之大燈開關時，座車確遭
    人槍擊受傷一節，亦經被害人丁○○於偵查中結證屬實（見
    偵字第10406號偵查卷第129-130頁），且其因而受有左大腿
    撕裂傷之槍傷及右上臂擦傷，亦有診斷證明書在卷可據（見
    偵字第3127號偵查卷(一)第103 頁）。另參以證人即槍擊時正
    停在承德路、萬全街口之丙○○於警詢、偵查中也證稱：94
    年5月2日當日凌晨1點多，有見到男子持手槍由承德路1段（
    民生西路方向）往2 段走至承德路和萬全街口，向後方有開
    燈之自小客車開槍之情（見偵字第3127號偵查卷(一)第93-94
    頁；偵字第10406號卷第135頁）。此外並有臺北市政府警察
    局刑事鑑識中心所製作之槍擊現場勘察照片在卷可據（見偵
    字第3127號偵查卷(二)第117 頁以下），核與當晚原由戊○○
    駕駛之車號8680-DU 號車，不論車型、廠牌或外觀顏色上均
    屬相符，足見乙○○、周偉傑上揭所證稱乙○○跟蹤並槍擊
    白色賓士轎車均係屬實，且乙○○等人確係出於槍擊戊○○
    之殺人犯意，而朝該車輛內之人射擊，亦堪認定。
  (三)再94年5月1 日晚上，乙○○聯絡周致維到汐止市○○路○段
    「中國貨櫃場」附近載渠到民生東路與林森北路口，並向周
    致維借用0000000000號之行動電話，叫周致維下車等候而將
    車開走並帶走行動電話，後來乙○○回來接周致維，並要周
    致維駕車快速回汐止等情，亦經證人周致維於警詢、偵查及
    原審陳證無訛；另周致維更證述其0000000000號行動電話當
    日有遭乙○○借用之情（見偵字第3127號偵查卷(一)第63頁；
    偵字第9893號偵查卷第97頁；原審卷第125-126 頁）。而戊○○之行蹤係由被告甲○○發現後，並於94年5月1日晚上11
    時許，用電話發簡訊通知乙○○，再要乙○○趕赴民生東路
    與林森北路口會合之情，亦據被告於偵、審中坦承00000000
    00號行動電話（下稱A 行動電話）為其平常所使用，而該行
    動電話確有於94年5月11日當晚11時12分4秒許發1 通簡訊至
    乙○○自承使用之門號0000000000號行動電話（下稱B1行動
    電話），亦有通聯調閱查詢單及警方依該等通聯調閱查詢單
    整理成之通聯摘要表（下合稱通聯記錄）在卷可稽（見偵字
    第3127號偵查卷(一)第121、108頁）。
  (四)依上揭此通聯紀錄所示可知：
    (1)被告甲○○與乙○○之A、B1兩支行動電話自上開簡訊發
      出後，於當晚11時13分、32分、48分許等時刻，其彼此間
      確有通話或發簡訊之紀錄；再原為周致維所持用，後於94
      年5月1日深夜遭乙○○借走之0000000000號行動電話（下
      稱B2行動電話），於同年月2日凌晨零時27分、28分、29
      分、30分、48分及1時17分等時刻，亦確有與被告之A行動
      電話為密集通話之紀錄（見同上偵查卷第110-111 頁；第
      121-123頁）。經細繹被告及乙○○當晚使用之A、B1、B2
      等行動電話，及另由乙○○所持用之0000000000號（下稱
      B3行動電話）等行動電話之發（受）話收訊基地臺所在位
      置（見同上偵查卷第108-112頁通聯摘要表），可見：
      被告使用之A 行動電話在94年5月1日晚間10時11分20秒
        及翌日凌晨1 時17分13秒與51秒之收訊基地臺位置，均
        在臺北市○○○路413 號；而翌日凌晨零時14分46秒、
        22分30秒、26 分48秒、28分19秒、29分48秒、30分43
        秒，凌晨1 時30分14秒等時刻之收訊基地臺位置，則皆
        在同市○○○路○ 段79號，此二基地臺位置與戊○○當
        時停留在林森北路與民生東路口之理容院均相距不遠，
        甚而戊○○自己所使用之0000000000號行動電話，發話
        時也經由該中山北路2段79號之基地臺。再A行動電話在
        94年5月2日凌晨1 時31分06秒、32分12秒等之收訊基地
        臺，都在同市○○路○段81號，又凌晨1時38分55秒、39
        分33秒則在同區○○街100號4樓，適與戊○○駕車駛離
        理容院後抵達之承德路、萬全街口，或嗣被害人裴震寰
        遭槍擊之地點承德路人行道位址等相距不遠。
      乙○○於94年5月1日晚上11時12分4秒，收受被告以A行
        動電話發出之簡訊時，其所使用之B1、B3行動電話發（
        受）話收訊基地臺原在臺北市松山區附近，隨後於同日
        11時37分、42分等時刻，已向臺北市內湖區及臺北縣汐
        止市地區移動，迄翌日凌晨零時23分許，已回到臺北市
        ○○路562 號附近，與國道中山高速公路建國北路交流
        道相近，並在當日凌晨零時29分許，乙○○借用周致維
        之B2行動電話發話給被告時，收訊基地臺已在臺北市○○○路○ 段25號，與戊○○當時所在之理容院位址相近
        ；嗣觀諸乙○○以上開3 支行動電話數次通聯之收訊位
        址，包括臺北市○○○路413號、中山北路2段79號、民
        生東路1 段25號等，亦均在該理容院附近；而在當日凌
        晨1時32分許至1時45分發生槍擊案件以前，乙○○之行
        動電話通聯之收訊基地臺幾度移至臺北市○○路○ 段81
        號、同路1段71號、32號、同區○○街100號、民權西路
        91號等地，在地緣上與戊○○離開理容院後所抵達之承
        德路、萬全街口相近，且與被告使用之行動電話通聯之
        收訊基地臺位置有重疊架構之情。
      綜上通聯記錄所示，被告與乙○○在94年5月1日當晚至
        翌日凌晨之間，其等所使用之行動電話通聯情形，可知
        被告確有以電話發送簡訊乙○○通知戊○○行蹤之行為
        ，且乙○○在收受通知返回汐止住處取槍、彈後，轉到
        戊○○出現之理容院附近，被告當時適亦在附近，甚而
        戊○○離開理容院後，亦見被告與乙○○二人一同跟隨
        之跡，並同時出現在槍擊案發生現場，是其等二人間自
        述簡訊發出時起，即有密集之通話聯繫，在在顯示乙○○所證被告甲○○確有共同持槍射殺戊○○之情節，可
        以認定。
    (2)至被告雖辯稱：前述A 行動電話當晚是借給在一起之案外
      人周偉傑使用，該電話與乙○○持用之B1、B2行動電話聯
      繫均是周偉傑所為云云，而乙○○嗣於原審固亦改稱：是
      周偉傑以簡訊或電話告知戊○○所在，並有問及周偉傑行
      動電話是誰的，周稱是「阿三」（即被告）的云云。然查
      ：周偉傑在本件槍擊案發生當晚是使用0000000000號行動
      電話（下稱C 行動電話），業據周偉傑及其父周明來各在
      警詢中證述明確（見偵字第3127號偵查卷(一)第34、61頁）
       ，且依卷附之通聯記錄顯示，上開C行動電話在槍擊案發
      生前與案發當時，與乙○○、被告等人也有密切通聯，收
      訊基地臺位址更和戊○○座車動線有地緣關係，已足令人
      產生周偉傑是否亦涉本案之合理懷疑（檢察官對周偉傑涉
      案部分已簽分偵案偵查中），則周偉傑於警方調查犯罪嫌
      疑人時，自曝對其不利之供述，即其使用C 行動電話，其
      非但未迴避而仍予坦承，當有憑信之基礎，應非虛罔。再
      依卷附通聯紀錄顯示，0000000000號A行動電話在94年5月
      2日凌晨零時22分、53分、1時17分等時刻，都有和周偉傑
      使用之C 行動電話聯繫紀錄，在零時22分及53分當時，周
      偉傑C 行動電話之發話位址更遠在臺北縣汐止市○○路附
      近，被告受話地點則在臺北市○○○路○ 段周圍。倘被告
      之A行動電話從同月1日晚上11時12分4 秒發簡訊予乙○○
      起，直到翌日凌晨1 點多與乙○○行動電話間之通聯，均
      是周偉傑借用該電話所為，則周偉傑在此期間豈能分身有
      術，各在兩地分持兩支電話與自己相互通聯？足見乙○○
      在原審改稱：其收到簡訊及電話都是周偉傑以被告行動電
      話所為云云，自係曲意配合被告之詞，不足採信，同理被
      告同此辯稱均亦不可採。
    (3)另辯護人指稱證人蘇卉羚於警訊時證稱該0000000000號行
      動電話未曾交周偉傑使用云云，然查該0000000000號（即
      C 行動電話）為案外人周偉傑之女友即證人蘇卉羚所有為
      證人蘇卉羚於警訊中所不爭執，而證人蘇卉羚於受訊之初
      即員警即先告以案外人周偉傑涉有殺人未遂之刑事案件欲
      訊問證人蘇卉羚，是證人蘇卉羚於警訊為迴護周偉傑故為
      虛偽之供述，乃人情之常，且據其陳述該行動電話早已遺
      失數月，何以該行動電話收訊基地台之位址適巧與周偉傑
      於警訊時所供稱案發當晚移動之路徑相仿，顯見證人蘇卉
      羚於警訊中所述與事實不符，自難採有利被告之認定。
  (五)又內政部警政署刑事警察局於94年5月2日至臺北市○○路○
    段102 號前採證拾獲21顆已擊發之彈殼，經以比對顯微鏡比
    對法鑑定，認為：「其中14顆（即編號2、3、4、5、6、7、
    8 、9、10、11、12、13、14、22）之彈底特徵紋痕均相吻
    合，認均係由同一A槍枝所擊發；其中6顆（即編號15、16、
    17 、21、23、24）之彈底特徵紋痕均相吻合，認均係由同
    一B槍枝所擊發；餘1顆（即編號1）認係由C槍枝所擊發。」
    ，有該局94年8月1日刑鑑字第0940075523號槍彈鑑定書（下
    稱523號槍彈鑑定書）附卷供參（見偵字第3127號偵查卷(一)
    第150頁），由此可知本件槍擊案犯案槍枝應有3把，辯護人
    辯稱鑑定結果顯示本案僅有2 把槍枝犯案云云，應對鑑定意
    旨有所誤認，自不可採。復參見共犯被告乙○○於偵查中供
    稱：我也打電話給我的朋友「阿雄」，叫他帶槍到場（即Ａ
    、Ｂ槍），我也帶了1 支裝了5、6顆子彈的槍（即乙○○嗣
    後帶同警方起出扣案之C 槍）、我下車站在別人的車後面，
    對著戊○○的車左後車門及駕駛座車門，開了7、8槍，我拿
    我的槍開了一槍，但卡彈，我又拿阿雄的槍來開（見10406
    號偵卷第75頁）；於原審羈押訊問時供稱：1 支槍是我的，
    另2 支槍是阿雄的（見原審法院94年聲羈字286號卷第7頁）
    ；於原審他案95年訴字第894 號案審理時供稱：射擊現場共
    有3把槍，因為警察跟我說阿三（即甲○○）要交2支槍出來
    ，所以我才說2把都在阿三那邊，事實上槍是「阿雄」的（
    見原審法院95年訴字第454號卷第43、130頁），於本院另案
    供稱：當時是甲○○先跟蹤，發現車輛後再打電話給我，我
    再聯絡阿雄到現場，阿雄有帶2 支手槍及子彈過來，我一直
    持有C槍及子彈，A、B 手槍是否為制式手槍，我也不知道等
    語（見本院96年上更(一)字第208 號卷第34頁）。核與內政部
    警政署刑事警察局前開523 號槍彈鑑定書鑑定資料所示相符
    ，足認同案被告乙○○前述所證非虛，堪以採信。又本件犯
    案使用之手槍共計3把，除其中扣案之C槍為同案被告乙○○
    所有並攜帶到場外，其餘2 把則為綽號「阿雄」共犯所提供
    ，亦堪認定。
  (六)又本案現場遺留原未擊發之口徑9mm制式子彈3顆（業經內政
    部警政署刑事警察局於鑑驗後，因供嗣後研究比對之用而留
    存該局建檔）、彈殼21顆及彈頭碎片13片，有現場圖及扣押
    物品清冊可憑。現場遺留各彈殼位置，均載於臺北市政府警
    察局刑事鑑識中心現場勘察報告與現場測繪圖上（見該勘察
    報告第4及第5頁）。又扣案之制式手槍送鑑驗後，將其試射
    之彈殼，以比對顯微鏡比對法與上開鑑定書所稱之A、B、C
    槍之彈底特徵紋痕相較，認與彈殼1顆（編號1號）彈底特徵
    紋痕相吻合，亦有同局95年4月7日刑鑑字第0950048978號函
    （下稱978 號函）在卷可考（見同上號偵查卷(二)第23頁）；
    至臺北市政府警察局刑事鑑識中心所製作之槍擊現場勘察測
    繪之現場位置圖、重建彈道圖及現場照片顯示：戊○○座車
    在承德路人行道上朝向南方停放，朝該車射擊之21發子彈，
    其中有16發擊中該車，部分子彈並貫穿車門，射擊之位置係
    朝左側駕駛座，彈著點分布在左前車門鋼板4 個彈孔、左後
    車門鋼板4個彈孔、左側車身下方塑膠5個彈孔、左後車門B
    柱1個彈孔、前保險桿左側停車雷達偵測器下方1個彈孔、前
    保險桿右側下緣近進氣口右下角有1 彈孔等情（見同上偵查
    卷第96-169頁），雖無法確切判定射擊位置與距離，惟因射
    擊過程彈殼彈拋，大多會落於射擊者周邊之狀況，故現場彈
    殼位置在未經破壞變動情況下，概可作為推測射擊位置之參
    考。然依據上開內政部警政署刑事警察局鑑定資料所示，編
    號2~14及22等14顆彈殼，係由同一A槍所擊發，編號15~17、
    21、23及24等6顆彈殼，係由同一B 槍所擊發，另編號1彈殼
    係由C槍所擊發。據現場彈殼遺留位置及以車號8680-DU自小
    客車左側車身中央處位置為參考點，經估算彈殼與自小客車
    距離為：(1)A槍所擊發彈殼中，以編號3彈殼距離自小客車36
    8.5公分最近，編號22彈殼距離自小客車1592公分最遠。(2)B
    槍所擊發彈殼中，以編號15彈殼距離自小客車1041.7公分最
    近，編號24彈殼距離自小客車1654.2公分最遠。(3)C 槍擊發
    之編號1彈殼距離自小客車為425公分。有臺北市政府警察局
    96年5月25日北市警鑑字第09632423300號覆函，上述測量距
    離標示並製有現場勘察測繪圖足參（見本院96年上更(一)字第
    208號卷第99頁至第101頁）。而同案被告乙○○於本院另案
    96年上更(一)字第208 號審理中供稱：甲○○有在案發的現場
    ，2 把槍及子彈是綽號「阿雄」帶來，綽號「阿雄」是否有
    分槍枝、子彈給甲○○，伊不知道。但甲○○站的位置，伊
    有聽到槍聲。經提示本院更一卷臺北市政府警察局現場勘驗
    察測繪圖時表示伊是站在畫三角形的地方。綽號「阿雄」是
    站在畫Ｏ的地方。甲○○是站在畫Ｘ的地方。伊與甲○○約
    有十幾步的距離，綽號「阿雄」就在伊的旁邊等語（見本院
    96年上更(一)字第208號卷第124頁），並繪有位置圖附卷（見
    本院96年上更(一)字第208號卷第127-128頁）。是依同案被告
    乙○○所供情節，並與警繪現場勘察測繪圖相互勾稽，足見
    (1)乙○○所站射擊位置在自小客車左方約八點鐘方向（以駕
    駛座為中心）即編號1彈殼遺留處，係持C槍射擊，(2)綽號「
    阿雄」所站射擊位置在自小客車左方約九點鐘方向（以駕駛
    座為中心）即編號2~ 14及22等14顆彈殼遺留處，係持A槍射
    擊，(3)被告甲○○所站射擊位置在自小客車左方約十一點鐘
    方向（以駕駛座為中心）即編號15~17、21、23 及24等六顆
    彈殼遺留處，係持B 槍射擊，洵可認定。綜此，據卷證資料
    ，堪以認定案發當時，同案被告乙○○係持扣案之C 槍射擊
    ，綽號「阿雄」及被告二人則分持A槍、B槍射擊，而被告甲○○持B槍射擊六發，C槍一發係同案被告乙○○持扣案之C
    槍所射擊，同案被告乙○○持扣案之C槍於擊發1槍後卡彈，
    改拿「阿雄」之手槍（A 槍）繼續射擊7、8發，則綽號「阿
    雄」將持有之A槍交被告繼續射擊前，綽號「阿雄」已持A槍
    射擊6、7發，A 槍共擊發14發子彈，三人共擊發21發子彈，
    並於現場遺落3顆9mm制式子彈，亦堪認定。
  (七)至乙○○在94年12月23日警詢時雖陳稱：當日只有綽號「阿
    雄」之友人與其一同作案，「阿雄」並帶2 支槍前往現場云
    云，另於94年12月24日偵訊改稱：被告並未開槍云云，迨至
    原審於95年12月15日審理時，更稱：被告並未開槍，是因在
    士林看守所時，警察告訴「阿三」都承認要交槍，要其快配
    合，才能交保，始說「阿三」有開槍云云，然查：
    (1)乙○○在同年月24日警詢揭露被告甲○○共同犯案之情節
      時，已自承：前次警察初詢時，是自忖本案係因戊○○強
      押伊討債而起，故不好意思將被告供出等情明確，則上揭
      94年12月23日警詢之證言，顯與事實不符，自難執為有利
      被告之認定。
    (2)乙○○95年1月12日偵訊中，及原審95年度訴字第454號審
      理時，仍迭稱：綽號「阿三」之被告甲○○有參與本件槍
      擊犯行，且乙○○在94年12月24日因涉本件槍擊案而經檢
      察官以有串證之虞，聲請法院裁定予以羈押禁見後，在排
      除串證可能之情形下，仍屢不諱言被告犯案之事實，相較
      於此，乙○○在95年12月15日原審審理前，羈押早已解除
      禁見，當日所證關於周偉傑借用被告A 行動電話通知戊○○行蹤乙節，更經認定與事實不符，已詳敘如前，則乙○○在原審95年12月15日上揭庭訊之證詞即有可疑。
    (3)況乙○○在前揭關於證述被告犯案之屢次證詞中，對自己
      犯罪之情節亦有自白，其縱誣陷被告共犯之犯行，也無從
      減免本身之罪刑，卻仍堅詞本件被告甲○○確亦參與犯案
      ；再乙○○自己犯罪部分於95年4 月21日起訴當日，原審
      接押時即認無串證之虞而予解除禁見，倘乙○○之前為求
      交保而設詞誣陷被告，則自解除禁見時起，應知悉即令如
      此亦無從如願，卻仍於95年度訴字第454 號之準備程序或
      審理期日時，一再陳稱被告確有參與犯行，被告所謂乙○○為求交保而誣指被告犯案云云，亦難置信。
    (4)再95年12月15日乙○○改易其詞時，原審法官曾訊問其與
      被告間在之前有無過節仇恨，乙○○竟答稱：被告不告訴
      伊「阿雄」的電話等語，但本件共犯「阿雄」是乙○○自
      己聯繫到場犯案，甲○○尚且不認識「阿雄」等情，亦據
      乙○○於偵查及95年度訴字第454 號審理時自承甚明，則
      乙○○如何需要被告告知「阿雄」電話，又何以如此對被
      告心生仇怨，況縱令此情屬實，豈可能僅因尋求電話不便
      即對被告心生仇怨，而從警詢歷至偵、審程序皆誣陷渠犯
      案情節，以求重刑陷害被告，亦與常情不符。
    (5)被告所執上揭乙○○所述對被告有利證詞，實有諸多不合
      理之情，而乙○○所證關於被告犯案之情，經核與通聯紀
      錄及槍彈鑑定資料所呈之犯罪事證均相符一節，更足徵乙○○前於警詢、偵查或原審，所供被告並未開槍，其是為
      求交保，才指被告犯案云云，不過刻意迴護被告之說，殊
      難為據此為被告有利之認定。
  (八)扣案之槍、彈送鑑驗後，以性能檢驗法、制式子彈試射法及
    比對顯微鏡比對法鑑驗結果：槍枝部分，認係捷克CZ廠製75
    型口徑9mm制式半自動手槍，槍管內具6條右旋來復線，於送
    鑑時槍枝已輕微生鏽，經除鏽後，機械性能良好，可擊發同
    口徑制式子彈，認具殺傷力；子彈部分，認均係口徑9 mm制
    式子彈（於鑑驗時試射6 顆），均認具殺傷力，有內政部警
    政署刑事警察局95年1月5日刑鑑字第0940199033號槍彈鑑定
    書附卷為據（見偵字第3127號偵查卷(一)第143-1至144頁）。
    另如事實欄所載之A、B手槍2 把雖未扣案，但依現場遺留彈
    殼鑑定結果，其中除上開制式半自動手槍擊出1發子彈外，A
    、B手槍各擊發14及6發子彈，已經認定明確，業如前述，參
    酌前開槍擊現場勘察重建彈道圖所示擊中戊○○座車共16發
    子彈之情，扣除其中1發為上開制式半自動手槍（即C槍）所
    發射外，其餘射中座車之15座彈孔顯均為A、B手槍分別射擊
    所致；又觀卷附槍擊現場勘察報告及所附之照片，戊○○座
    車所留之槍擊彈孔，縱使部分未能貫穿整片車門，亦已先穿
    透汽車之外殼鋼板、門柱或前保險桿等結構（見同上號偵查
    卷(二)第104-106、127-169頁），其中再扣除僅穿透塑膠材質
    之保險桿之2 發彈孔不論，其餘既均能穿透質地堅韌之汽車
    鋼板或門柱，衡情定能穿透人體皮肉組織而具殺傷力，再依
    此等穿透鋼板、門柱或甚至貫穿整體車門之彈孔數目，參衡
    B手槍至多僅射擊其中6發之情，則A、B手槍均具有殺傷力乙
    節事實，至為灼然。至除扣案之C 槍經送鑑定結果，認係具
    有殺傷力之捷克CZ廠製75型口徑9mm 制式手槍（槍枝管制編
    號0000000000 號），已如前述外，其餘2把（A槍、B槍）並
    未扣案，是否確屬制式手槍，本院於另案審理時曾函詢內政
    部警政署刑事警察局覆稱：「只要可裝填、擊發9mm 制式子
    彈之槍枝，均可能為涉案槍枝，故A槍、B槍亦可能為制式或
    土（改）造槍」等語有該局96年5月14日刑鑑字第096005447
    6號（見本院96年上更(一)字第208號卷第88頁），該A槍及B槍
    2 把槍枝之種類為何，尚屬不明且無法調查，尚難僅憑臆測
    方式認定亦係制式手槍，根據「罪證有疑、利於被告」之證
    據法則，應認係可發射子彈具有殺傷力之槍枝。再警方於現
    場查獲之9mm制式子彈3顆，依前開槍擊現場勘察報告所附之
    照片顯示，與已擊發有殺傷力之彈殼不論彈底直徑、外殼金
    屬材質及構造等均一致，且構造完整，經槍彈鑑定書認屬制
    式子彈，又係同一批由被告攜帶到場射擊而不慎遺落者，應
    認亦具有殺傷力無誤。
  (九)查本件被告及乙○○、同案綽號「阿雄」三人當街開槍射擊
    車號8680-DU 號自用小客車時，正值凌晨，開槍時，因要找
    大燈的開關，該車之車前大燈及車內燈均開啟且未熄火，此
    分據被害人裴震寰、目擊證人丙○○於檢察官偵查中結證屬
    實（見10406號偵卷第129至130、135頁）。又被告及甲○○
    、同案綽號「阿雄」開槍之距離，如臺北市政府警察局96年
    5月25日北市警鑑字第09632423300號覆函，及所製標示測量
    距離之現場勘察測繪圖可參（見本院另案96年度上更(一)字第
    208號卷第99頁至第101頁）。再被告及乙○○、同案綽號「
    阿雄」三人朝該車射擊之21發子彈，有16發擊中該車，部分
    子彈並穿透車身鋼板，射擊之位置係朝左側駕駛座，彈著點
    亦分佈在左前車門鋼板4個彈孔、左後車門鋼板4個彈孔、左
    側車身下方塑膠5個彈孔、左後車門B柱1 個彈孔、前保險桿
    左側停車雷達偵測器下方1 個彈孔、前保險桿右側下緣近進
    氣口右下角有1彈孔，此有臺北市政府警察局大同分局95 年
    6月12日北市警同分刑字第09532126400號函附之現場勘察報
    告暨相關蒐證相片資料在卷足稽。由是觀之，被告及乙○○
    、同案綽號「阿雄」三人開槍之位置離車輛既僅有約368.5
    公分（最短）至1654.2公分（最長）之距，開槍時又知車內
    有人在，三人竟連開21槍，且其亦知車內空間狹小，置身車
    內者遭遇此情當難走避，復參酌卷附台北市政府警察局大同
    分局95年6月12日北市警同分刑字第09532126400號函附之現
    場勘察報告暨相關蒐證照片顯示，上述自用小客車遭射擊21
    發子彈，有16發擊中該車，部分子彈並穿透車身鋼板，射擊
    之位置係朝左側駕駛座，彈著點分布在左前車門鋼板4 個彈
    孔、左後車門鋼板4 個彈孔、左側車身下方塑膠五個彈孔、
    左後車門B柱1個彈孔、前保險桿左側停車雷達偵測器下方1
    個彈孔、前保險桿右側下緣近進氣口右下角有1 彈孔，固無
    朝車窗玻璃射擊之情形，然該自用小客車遭射擊時，被害人
    裴震寰適在車內彎腰找尋車前大燈開關，一聽槍聲大作，迅
    自副駕駛座逃離，業據被害人裴震寰供明在卷，可見遭射擊
    時，被害人裴震寰懼被射及，均採彎腰低姿姿勢，被告及乙○○、同案綽號「阿雄」三人朝左側駕駛座射擊，彈著點分
    布在左前車門鋼板、左後車門鋼板、左後車門B 柱，顯針對
    採彎腰低姿姿勢之被害人裴震寰，至為明灼，故依被告加害
    手段、下手輕重、使用兇器種類、被害人遇難經過等情綜合
    判斷，被告有殺人之犯意，已鑿鑿可據。再本件槍擊案之發
    生歷程，是因乙○○與戊○○間之賭債過節，為助乙○○洩
    憤，而由被告通知乙○○關於戊○○之行蹤，乙○○、「阿
    雄」並分別持前述制式半自動手槍（C 槍）與A、B手槍與子
    彈會合後，並交出B 手槍及子彈予被告而共同持赴槍擊現場
    ，並在追及戊○○座車後，各自取出所持槍、彈朝戊○○座
    車射擊達21發，則被告與乙○○、「阿雄」縱未實際接觸把
    持每把槍或每發子彈，但係相互利用彼此間各持槍彈至現場
    狙殺戊○○之行為以遂整個犯罪之實行，渠等三人對於彼此
    所持有之制式半自動手槍或A、B手槍及子彈部分，均具有操
    縱性之支配地位，是被告甲○○與「阿雄」對於同案被告乙○○所攜來上開寄藏之制式手槍1支（C槍）及制式子彈6顆
    手槍有犯意連絡、行為分擔，並與乙○○、「阿雄」就「阿
    雄」之成年男子攜來之可發射子彈具有殺傷力之手槍2 把及
    口徑9mm 制式子彈23顆，亦有犯意聯絡和行為分擔，自可認
    定。又起訴書雖以現場擊發遺留之21顆彈殼中，扣除1 顆由
    乙○○帶往現場之制式半自動手槍所擊發者外，認被告僅攜
    帶20顆子彈前往犯罪，但本案槍擊現場除上開21顆彈殼外，
    另有查獲結構完整之口徑9mm制式子彈3顆，已敘明如前，依
    乙○○證稱自己僅帶1把槍及6顆子彈到現場，其餘A、B手槍
    及子彈均係「阿雄」攜帶之情已如前述，並審諸該3 顆子彈
    是在槍擊現場查獲，該地點為承德路與萬全街口附近之人行
    道，衡情由其他人持有子彈恰巧遺落現場之可能性，微乎其
    微，應認係「阿雄」所攜帶至現場，是「阿雄」所攜帶之子
    彈數目應為23顆，附此敘明。
  (十)至被告雖辯稱：伊不認識乙○○，也未經營賭場，與戊○○
    或乙○○間無賭債糾紛，即無犯罪動機云云，然查，被告係
    是基於乙○○與戊○○間之賭債糾紛，為助乙○○洩憤而犯
    罪，業如前述，且觀之槍擊案發前後，被告與乙○○所用之
    行動電話密切聯繫，所辯不認識乙○○云云，要屬推諉之詞
    。被告既與乙○○熟識，自有助其洩恨而參與本件槍擊之動
    機，是被告所辯無犯罪動機云云，亦屬卸責之詞，不足採信
    。
  (十一)又辯護人另辯稱：(1)戊○○座車前方並無任何彈殼，且座車
    左側車身共有14個彈孔，與乙○○證稱被告在車前方開槍，
    乙○○與「阿雄」在車左側僅開7、8槍情形不符；(2)證人裴
    震寰及丙○○均證稱僅見2人開槍，且證人丙○○見2名歹徒
    在其車前二、三公尺處開槍前，並無再聽到其他槍響，也與
    乙○○所稱3 人開槍情形不符；(3)乙○○既曾跟隨甲○○車
    輛，卻無法交代甲○○座車之廠牌、形式及顏色，證述顯然
    不實；(4)行動電話基地臺涵蓋達半徑500至甚2,000公尺之圓
    周範圍，不能證明行動電話使用者確切位置，更不能證明被
    告於案發時在場；(5)依通聯記錄顯示，被告在發簡訊給乙○○後，尚回到民族東路德盛車行，如被告聯絡乙○○關於戊○○行蹤，應不致如此，故乙○○所述與經驗法則不符云云
    ，惟查：
    (1)槍枝擊發後在現場遺留之彈殼為槍枝內子彈遭撞針後，與
      射出之彈頭分離，而由槍機退膛彈射而出，此為一般熟知
      之槍彈擊發基本原理，彈殼既經彈射而拋出槍身外，其掉
      落槍擊現場之位置，即不可能與子彈彈頭射擊位置一致，
      自不待言。況本案戊○○座車之正前方雖未發現彈殼，但
      左前方在承德路路面上仍有數顆彈殼留於地面，有卷附現
      場勘察報告測繪圖為佐（見偵字第3127號偵查卷(二)第112
      頁），而綜合乙○○與現場目擊證人丙○○上開證述，被
      告與乙○○是在承德路上發現戊○○座車各自停車後，下
      車由承德路1段往2段（即由南往北）方向走至戊○○座車
      附近開槍，又據上開測繪圖所示該座車車頭朝向北方，顯
      見被告在承德路路邊停車後，是由北向南沿承德路步行接
      近戊○○之座車車頭，被告應係在座車左前方靠近承德路
      上開始槍擊，核此位置開槍之彈殼彈射可能軌跡，與戊○○座車左前方承德路路面上發現之彈殼自相吻合，加以該
      車前方保險桿更有槍擊彈孔，當不能僅因該車正前方尋無
      彈殼，即遽認乙○○所稱被告從座車前方射擊之說係屬虛
      偽。再參諸同案被告乙○○證稱：被告先往車頭開槍等語
      於本院另案96年上更(一)字第208 號案件審理時更陳述如前
      ：伊與甲○○約有十幾步的距離，綽號「阿雄」就在伊的
      旁邊等語及所繪位置圖（見本院96年上更(一)字第208 號卷
      第124、127-128頁）。已見乙○○所站射擊位置在自小
      客車左方約八點鐘方向（以駕駛座為中心）即編號1 彈殼
      遺留處，係持C 槍射擊，綽號「阿雄」所站射擊位置在
      自小客車左方約九點鐘方向（以駕駛座為中心）即編號2~
      14及22等14顆彈殼遺留處，係持A槍射擊（其中7、8 顆為
      乙○○持A 槍射擊），甲○○所站射擊位置在自小客車
      左方約十一點鐘方向（以駕駛座為中心）即編號15~17 、
      21、23及24等六顆彈殼遺留處，係持B 槍射擊，自不得以
      證人乙○○上開證述與另案審理時所供之些微差異，即認
      其證詞有瑕疵而全不可採，本院自得參酌其他事證就同案
      被告乙○○於歷審之供述及證述內容加以判斷為證據之採
      擷，而為本件被告有參與槍擊之犯罪事實之認定。
    (2)證人裴震寰及丙○○雖均證稱僅見到2 人開槍，證人丙○○於本院審理時並證稱見2 人開槍前未先聽聞其他槍響，
      但在槍擊發生前，2 人均在各自車內，視線已有受阻，且
      當時係深夜，槍擊發生後，2人均分別彎腰避難，已據此2
      人證述明確，則證人在此情形下，縱未詳見到全部犯案人
      數，亦屬常情，況且證人丙○○於本院更證稱，我是用餘
      光看到，聽到槍聲我就趴下來，槍聲完後，伊不敢看，只
      有趴著不記得幾聲槍聲等語（見本院審理筆錄第7、8頁）
      是證人丙○○對突如其來之槍聲，僅以眼睛餘光掃視，本
      難期證人丙○○綜窺本件槍擊案之全貌，況依同案被告乙○○於偵查中陳稱；我下車，站在別人的車後面，對著戊○○的車的左後車門及駕駛座車門，開了7、8槍，我拿我
      的槍開了一槍，但卡彈，我又拿阿雄槍來開等語（見偵字
      第10406 號卷第76頁），是同案被告乙○○自他人車子後
      方出現對戊○○的車子左側開槍，其行進之路徑與被告及
      「阿雄」二人不同，此觀諸前述乙○○所持用之C 槍所擊
      發之子彈彈殼係遺落在戊○○之車子左側八點鐘之方向（
      以駕駛座為中心）可知，是證人丙○○所見乃其車前所發
      生之情形，自難以證人丙○○證稱該2 人開槍前未聽聞其
      他槍聲，遽以排除有第三人於證人丙○○所未能得見之車
      後方參與槍擊之可能，故難因此推翻乙○○所證有3 人共
      犯之事實。
    (3)本件槍擊案發時值深夜凌晨，乙○○在跟隨被告甲○○座
      車一同跟蹤戊○○座車當時，專注力應在被告與戊○○車
      輛之行進方向，對於被告座車之廠牌、外型、車號等，在
      當下或有一時之注意，但事發後隨即遺忘，衡與常情並不
      相違，亦難以此排斥乙○○前開關於被告不利證述之證明
      力。
    (4)行動電話基地臺收訊涵蓋範圍均有其一定之範圍，乃屬週
      知之事實，本院並就本件案發前後被告所使之A 行動電話
      （94年5月1日19時13分起至同年月2日2時12分止）及周偉
      傑所使用之C行動電話（94年4月29日至0時2分起至同年5
      月2日2時39分止）通訊基地台之位置及涵蓋範圍函請台灣
      大哥大股有限公司及中華電信股份有限公司行動通信分公
      司查明，發現就各該基地之涵蓋範圍，確發現案發前後前
      開行動電話受訊基地台之涵蓋範圍均在犯罪地點周圍，此
      有台灣大哥大股份有限公司96年11月16日台信網（96）字
      第1871號函附件、中華電信股份有限公司行動通信分公司
      96年11月28日行維三字第0960000759號函附件一份在卷可
      參，而前開行動電話於前開時期與乙○○之間更有密切聯
      繫，其間基地臺變動情形，復與乙○○證述追蹤戊○○座
      車行徑相合，縱算不能特定被告當晚之具體位置，亦足以
      佐證乙○○證稱被告參與犯案情節為真，行動電話基地臺
      收訊範圍廣狹之問題，也不足減弱其佐證被告犯罪之證明
      力。
    (5)依卷附通聯紀錄顯示，被告持用之A行動電話在94年5月1
      日晚上後於11時12分許發出前述通知乙○○關於戊○○行
      蹤之簡訊以前，在當晚10時11分20秒撥電發話時，收訊基
      地臺就在戊○○所在理容院附近之臺北市○○○路413 號
      ，嗣後自10時51分許開始，A 行動電話發（受）話基地臺
      改為臺北市○○○路○段76之1號或同市○○路562 號，與
      被告自稱從業之台北市○○○路166 號之德盛車行位置相
      近，直至5月2日凌晨零時14分許，才回到理容院附近之同
      市○○○路○ 段79號等情，由此固能知被告於5月1日晚間
      10時許，在理容院附近得知戊○○行蹤後，曾先返回德盛
      車行附近1 個多小時，才到理容院與乙○○會合，此會合
      前行蹤目的究為何事，在此同時被告如何確定戊○○仍停
      留原地，因無其他同行，且被告否認當晚A 行動電話為伊
      持用，雖難以究明，但渠嗣與乙○○等人會合後，仍發現
      戊○○及其座車在原地，並即緊隨戊○○行蹤直至槍擊案
      發，乃明確之事實，且已足旁徵被告參與犯案之過程，前
      述返回德盛車行之舉，當不礙犯罪基本事實之認定。
  (十二)辯護人又以舉乙○○在歷次警詢、偵查及法院審訊中，所述
    各節前後互有不一相互矛盾而有重大瑕疵，不得採為證明被
    告犯罪之證據云云。惟按告訴人、證人之陳述有部分前後不
    符，或相互間有所歧異時，究竟何者為可採，法院仍得本其
    自由心證予以斟酌，非謂一有不符或矛盾，即應認其全部均
    為不可採信；尤其關於行為動機、手段及結果等之細節方面
    ，告訴人之指陳，難免故予誇大，證人之證言，有時亦有予
    渲染之可能；然其基本事實之陳述，若果與真實性無礙時，
    則仍非不得予以採信（參照最高法院74年臺上字第1599號判
    例）。查證人乙○○所供，雖確有前、後不一之情形，惟以
    上各節，不過係被告與乙○○在持槍殺人犯行中之枝節問題
    ，縱證人所言部分有因每次受訊記憶或為規避個人刑事責任
    致有不一而有微疵，然其在警詢、偵查及審理中之供述，除
    前開94年12月23日警詢、94年12月24日偵訊、原審95年12月
    15日審理及本院審理時改稱被告並未犯案之說，有明顯不可
    信之事證，應予排除，已詳述於上之外，其餘對於被告有共
    同持槍射擊戊○○座車，以殺害戊○○（因有誤認，實際上
    傷及裴震寰）之基本事實陳述，並無二致，揆諸上開判例意
    旨，自難謂證人乙○○不利被告之證述均無足採。
三、綜上所述，本件被告與乙○○、「阿雄」3 人共同殺人未遂
    及共同持有上開可發射子彈具有殺傷力之A手槍及B手槍暨23
    顆制式子彈及被告與「阿雄」共同持有上開制式手槍暨6 顆
    制式子彈之犯行，事證明確，被告所辯各情，要係推諉卸責
    之詞，委無可採，其犯行堪以認定，應依法論科。
四、查被告行為後，刑法業於94年2月2日修正公布，並於95年7
    月1日起施行，參酌最高法院刑事庭第8次會議決議，新刑法
    第2條第1項之規定，係規範行為後法律變更所生新舊法律比
    較適用之準據法，於新刑法施行後，應適用新刑法第2條第1
    項之規定，為「從舊從輕」之比較。又比較新舊法時，應就
    罪刑有關之共犯、未遂犯、想像競合犯、牽連犯、連續犯、
    結合犯，以及累犯加重、自首減輕暨其他法定加減原因（如
    身分加減）與加減例等一切情形，綜其全部罪刑之結果而為
    比較後，再適用有利於行為人之法律處斷，而不得一部割裂
    分別適用不同之新舊法（最高法院95年度第8 次刑事庭會議
    決議參照）。茲依上開法條規定及說明，比較適用新舊法及
    論罪科刑如下：
  (一)查被告持有之A、B手槍可發射子彈，且具有殺傷力，核屬槍
    砲彈藥刀械管制條例第4條第1項第1 款之槍枝，固屬無疑，
    惟國內目前改造槍枝情形氾濫，技術上純熟至能生產可發射
    制式子彈之改造手槍之情形，比比皆是，故上開A、B手槍既
    未扣案，又無其他證據足供審究該等手槍應屬同條例第7 條
    所定之制式手槍，或係第8 條所稱之其他可發射子彈具有殺
    傷力之各式槍枝，本諸罪疑惟輕之原則，僅能認該等手槍為
    其他可發射子彈具有殺傷力之槍枝。又按殺人罪之客體為人
    ，苟認識其為人而實施殺害，則其人之為甲為乙，並不因之
    而有歧異（最高法院28年上字第1008號判例參照），查被告
    基於殺害戊○○之犯意，對戊○○座車內之人開槍，已著手
    於殺人行為之實行，僅致被害人傷害而未生死亡之結果，犯
    罪尚屬未遂，且被告既基於殺人犯意而為，被害人究為戊○○或裴震寰，對殺人未遂罪之成立，並無所礙。故核被告所
    為，係犯槍砲彈藥刀械管制條例第7條第4項未經許可持有制
    式手槍罪（C槍制式手槍部分）、同條例第8條第4 項未經許
    可持有可發射子彈具有殺傷力之手槍罪（A、B手槍部分）、
    同條例第12條第4項未經許可持有子彈罪，及刑法第271條第
    2 項、第1 項之殺人未遂罪。公訴意旨就被告持有A、B手槍
    部分，認亦犯槍砲彈藥刀械管制條例第7條第4項之罪，尚有
    未洽，惟其基本事實同一，爰依法變更起訴法條。
  (二)按槍砲彈藥刀械管制條例第7條第4項、第8條第4項及第12條
    第4 項之罪，法定刑分別應併科新臺幣1,000萬元、700萬元
    、300萬元以下罰金，依被告行為時之修正前刑法第33條第5
    款規定：「主刑之種類如左：五、罰金：一元（指銀元）以
    上。」，惟被告行為後施行之新法第33條第5 款規定：「主
    刑之種類如下：五、罰金：新臺幣1 千元以上，以百元計算
    之。」，經比較修正前後關於科處罰金刑之最低刑度規定，
    應以被告行為時之舊刑法較有利於被告。
  (三)被告與乙○○、「阿雄」等人共同持前揭手槍及子彈射擊殺
    害戊○○，被告與「阿雄」就乙○○所持用之制式子槍及子
    彈6 顆部分（乙○○此部分之持有行為為其寄藏制式手槍、
    子彈行為之一部分，就此部分乙○○不另成立持有制式手槍
    、子彈罪，併此說明）以及被告與乙○○、「阿雄」3 人間
    就持有可發射子彈具殺傷力之手槍2 把、制式子彈23顆及殺
    人未遂之行為均有犯意聯絡及行為分擔，為共同正犯。又刑
    法第28條原規定：「二人以上共同『實施』犯罪之行為者，
    皆為共同正犯。」亦於上述時間同時修正為：「二人以上共
    同『實行』犯罪之行為者，皆為共同正犯。」將舊法之「實
    施」修正為「實行」。原「實施」之概念，包含陰謀、預備
    、著手及實行等階段之行為，修僅共同實行犯罪行為始成立
    共同正犯。是新法共同正犯之範圍縮小，排除陰謀犯、預備
    犯之共同正犯。新舊法共同正犯之規定固有修正。因本件被
    告與乙○○、「阿雄」等係基於犯意聯絡，共同實行持有槍
    、彈及殺人未遂之犯行，不論新法、舊法，均構成共同正犯
    ，上述刑法第28條之修正內容，對於被告非有利於被告。
  (四)被告以一行為同時持有制式手槍、可發射子彈具殺傷力之手
    槍及子彈，而觸犯槍砲彈藥條例第7條第4項、第8條第4項與
    第12條第4 項之數罪名，為想像競合犯，因刑法此次修正增
    列但書規定（但不得科以較輕罪名所定最輕本刑以下之刑）
    ，僅係想像競合犯科刑之限制，為法理之明文化，非屬法律
    之變更（參照最高法院95年第8 次刑事庭會議決議參照），
    自無新舊法比較問題，而應適用新刑法第55條規定，從一重
    之槍砲彈藥條例第7條第4項罪論處。
  (五)按意圖犯某罪而未經許可持有槍、彈，嗣後果持之以犯該罪
    者，兩罪間有牽連犯之適用（最高法院90年度臺上字第3270
    號判決意旨參照）。查被告與乙○○、「阿雄」等人共同持
    有上開可發射子彈具殺傷力之手槍、子彈以及被告與「阿雄
    」共同持有上開制式手槍及子彈之初，其目的即用以殺人，
    故被告所犯未經許可持有制式手槍罪與殺人未遂罪之間，具
    有方法行為與目的行為之牽連關係。然被告行為後，刑法此
    次修正已刪除第55條後段關於牽連犯之規定，本件被告所犯
    上開具牽連關係之2 罪，依修正前即行為時之規定，應從一
    重之殺人未遂罪處斷，依修正後之刑法既已刪除牽連犯之規
    定，則所犯上開2 罪即須依數罪併罰之規定，分論併罰，故
    比較新、舊法結果，以修正前之舊刑法第55條後段關於牽連
    犯之規定，較有利於被告。另共犯乙○○先收受寄藏制式手
    槍，繼而持以犯罪，與被告於案發當日為殺人而持槍不同，
    是乙○○所犯二罪部分應以數罪論，該寄藏制式手槍部分已
    由原審法院另以95年度訴字第454 號判決有罪確定在案，併
    此敘明。
  (六)被告已著手於殺人犯行之實施，惟幸未致被害人裴震寰生死
    亡之結果，渠犯罪尚屬未遂，因此次刑法修正僅將修正前第
    26條前段規定：「未遂犯之處罰，得按既遂犯之刑減輕之。
    」，移列至第25條第2 項後段，就本案非屬不能未遂之情形
    而論，因未遂減輕刑責之法律效果並未有所更動，亦不生比
    較新舊法之問題。
  (七)修正前刑法第64條第2 項規定：「死刑減輕者，為無期徒刑
    ，或為15年以下、12年以上有期徒刑。」，修正後該條項規
    定：「死刑減輕者，為無期徒刑」；修正前刑法第65條第2
    項規定：「無期徒刑減輕者，為7 年以上有期徒刑」修正後
    該條項規定：「無期徒刑減輕者，為20年以下15年以上有期
    徒刑」，修正後之規定均並不較有利於行為人。經綜合被告
    本件全部罪刑之結果而為比較，被告行為後之刑法並不較有
    利於被告，本件應適用被告行為時刑法之規定論處。
  (八)綜合前述法律修正前、後之比較，因被告想像競合、未遂等
    情節，均無新舊法比較之問題，共同正犯部分修正後之規定
    亦非有利於被告，惟修正後之罰金最低數額，較修正前提高
    ，顯然不利於被告，就牽連犯、刑之減輕之部分則以修正前
    之規定有利於被告，揆諸前揭最高法院決議所揭示之罪刑綜
    合比較原則，依刑法第2條第1項前段之規定，應整體適用行
    為時即修正前之規定。
  (九)又關於刑法第38條沒收之規定，亦於95年7月1日修正施行，
    惟從刑附屬於主刑，除法律有特別規定者外，依主刑所適用
    之法律（最高法院95年度第8 次刑事庭會議決議參照），而
    本件主刑部分適用行為時法較有利於被告，已如上述，是本
    件沒收，應適用行為時法即修正前刑法第38條第1項第1款規
    定。
五、核被告所為，係犯槍砲彈藥刀械管制條例第7條第4項未經許
    可持有制式手槍罪、同條例第8條第4項未經許可持有可發射
    子彈具有殺傷力之手槍罪、同條例第12條第4 項未經許可持
    有子彈罪，及刑法第271條第2項、第1 項之殺人未遂罪。被
    告與乙○○、「阿雄」彼此間，就同條例第8條第4項未經許
    可持有可發射子彈具有殺傷力之手槍罪、同條例第12條第4
    項未經許可持有子彈罪，及刑法第271條第2項、第1 項之殺
    人未遂罪，有犯意聯絡及行為分擔，被告與「阿雄」就同案
    被告乙○○所持之前開制式手槍及制式子彈6 顆部分之槍砲
    彈藥刀械管制條例第7條第4項未經許可持有制式手槍罪、同
    條例第12條第4 項未經許可持有子彈罪，有犯意聯絡及行為
    分擔，應依修正前刑法第28條規定，論以共同正犯。被告一
    行為同時持有制式手槍、可發射子彈具殺傷力之手槍及子彈
    ，依修正後刑法第55條想像競合之規定，從一重之槍砲彈藥
    刀械管制條例第7條第4項之未經許可持有制式手槍罪論處。
    被告另持有之子彈3 顆雖未據起訴，但與上開起訴論罪部分
    有想像競合犯之裁判上一罪關係，法院自得併審之。再被告
    所犯未經許可持有制式手槍罪與殺人未遂罪之間，有方法與
    結果之牽連關係，應依修正前刑法第55條後段牽連犯之規定
    ，從一重之殺人未遂罪論處，並依修正後刑法第25條第2 項
    後段之規定，按既遂之刑度減輕其刑。
六、原審對被告予以論罪科刑，固非無見，惟查：(一)本件被告係
    持B槍射擊6發子彈，乙○○持C槍射擊1發因卡彈，改持「阿
    雄」所持之A槍再射擊7、8 發子彈，「阿雄」於乙○○持用
    其A槍前應已射擊6、7發子彈，原判決卻謂被告持用A槍射擊
    14發子彈而與乙○○、「阿雄」三人共射擊21發子彈，即與
    事實不符。(二)檢察官起訴被告未經許可持有子彈20顆，但原
    判決認定其持有子彈23顆，超出之3 顆子彈未予敘明得併為
    審理之理由，尚有未合。被告上訴意旨，仍執陳詞否認犯行
    雖無理由，但原判決既有上開可議之處，自應由本院撤銷改
    判。爰審酌被告僅因乙○○與戊○○間之賭債恩怨，為助洩
    憤，竟即參與由乙○○起意主導殺害戊○○之犯行，與乙○○、「阿雄」等3 人共同當街以連開21槍射殺之方式，攻擊
    車內遭誤認為戊○○之裴震寰，顯視他人生命如無物，惡性
    重大，對社會治安戕害甚巨，事後猶飾詞狡辯，態度不佳，
    惟渠無前科，且非首謀主導犯罪之參與犯罪程度，與犯行尚
    未造成被害人死亡之結果，事後未與被害人達成和解及其他
    一切情狀，量處被告有期徒刑7年6月。扣案由乙○○帶同警
    方起出之捷克ＣＺ廠製75型口徑9mm制式半自動手槍1把（槍
    枝管制編號為0000000000號，含彈匣壹個）及雖未扣案但並
    無證據證明業已滅失之可發射子彈具有殺傷力之手槍2 把，
    與扣案之口徑9mm制式子彈12顆（原扣案18顆，其中6顆業經
    刑事警察局採樣試射），和槍擊現場查獲之口徑9mm 制式子
    彈3 顆，雖均屬違禁物，惟沒收乃從刑，應從屬於主刑宣告
    ，而子彈當中由乙○○取出之12顆，原屬乙○○於90年間，
    受自稱「徐銘堯」之成年男子之託寄藏20顆子彈之部分（乙○○所涉未經許可寄藏子彈罪部分，業經另案判決），因乙○○為本件共同殺害戊○○犯行，只取出其中6 顆供犯罪之
    用，並於犯罪歷程中為被告與「阿雄」共同持有供作殺人之
    用，業經乙○○證述甚明，而乙○○犯本案所帶6 顆子彈在
    槍擊現場又已擊發1 顆耗盡，故在槍枝卡彈因而攜回為警查
    扣者，其中僅5 顆屬被告犯本件共同持有子彈、殺人未遂犯
    罪而論處本刑之違禁物，是本案除前述制式半自動手槍1 把
    及未扣案之可發射子彈具有殺傷力的手槍2 把外，子彈部分
    只扣案由乙○○取出其中之5顆，併同槍擊現場查獲之3顆，
    共計8顆之口徑9mm制式子彈，應依修正前刑法第38條第1 項
    第 1款之規定，併予宣告沒收。至於被告與共犯所持有犯案
    之23顆9mm制式子彈，除其中3顆在現場查獲外，其餘20顆已
    分別由前述A、B手槍在犯罪當時擊發，連同扣案經試射之6
    顆子彈，在射擊後均不具有子彈之完整結構，且失去其效能
    ，不具殺傷力，爰不併宣告沒收。
據上論斷，應依刑事訴訟法第369條第1項前段、第364條、第299
條第1項前段、第300條，槍砲彈藥刀械管制條例第7條第4項、第
8條第4項、第12條第4項，刑法第2條第1項、第11條前段、第271
條第2項、第1項、第55條、第25條第2項後段，修正前刑法第28
條、第55條後段、第38條第1項第1款，判決如主文。
本案經檢察官張金塗到庭執行職務。
中    華    民    國    97    年    5     月    9     日
                  刑事第十五庭審判長法  官  吳昭瑩
                                    法  官  李正紀
                                    法  官  李釱任
以上正本證明與原本無異。
如不服本判決，應於收受送達後十日內向本院提出上訴書狀，其
未敘述上訴之理由者並得於提起上訴後十日內向本院補提理由書
（均須按他造當事人之人數附繕本）。
                                    書記官  洪秋帆
中    華    民    國    97    年    5     月    12    日
附錄：本案論罪科刑法條全文
槍砲彈藥刀械管制條例第7條第4項：
未經許可，持有、寄藏或意圖販賣而陳列第1項所列槍砲、彈藥
者，處5年以上有期徒刑，併科新台幣1千萬元以下罰金。
槍砲彈藥刀械管制條例第8條第4項：
未經許可，持有、寄藏或意圖販賣而陳列第1項所列槍枝者，處3
年以上10年以下有期徒刑，併科新臺幣700萬元以下罰金。
槍砲彈藥刀械管制條例第12條第4項：
未經許可，持有、寄藏或意圖販賣而陳列子彈者，處5年以下有
期徒刑，併科新台幣300萬元以下罰金。
刑法第271條第1、2項：
殺人者，處死刑、無期徒刑或 10 年以上有期徒刑。
前項之未遂犯罰之。
預備犯第 1 項之罪者，處 2 年以下有期徒刑。
附表（辯護人爭執共犯乙○○證述證據能力列表）：
共犯乙○○於：
1.95年1月24日在警詢中所為陳述。
2.95年4月28日在警詢中所為陳述。
3.95年1 月12日在偵查中所為陳述。
4.95年1 月24日在偵查中所為陳述。
5.95年7 月26日在偵查中所為陳述。
6.95年4 月21日在本院95年度訴字第454 號另案準備程序中所為
  陳述。
7.95年5 月30日在本院95年度訴字第454 號另案準備程序中所為
  陳述。
8.95年6 月28日在本院95年度訴字第454 號另案審判程序中所為
  陳述。
9.95年7 月19日在本院95年度訴字第454 號另案審判程序中所為
  陳述。


司法院資訊處製作；財團法人民間司法改革基金會備份。
